【裁判字號】    91,訴,912
【裁判日期】    920508
【裁判案由】    勞保
【裁判全文】
臺北高等行政法院判決                              九十一年度訴字第九一二號
                              .
    原      告  乙○○
                丙○○
    兼  共  同
    訴訟代理人  甲○○○
    輔  佐  人  丁○○
    被      告  勞工保險局
    代  表  人  廖碧英總經理.
    訴訟代理人  戊○○
                己○○
右當事人間因勞保事件，原告不服行政院勞工委員會中華民國九十年十一月二十九日
（發文：九十年十二月二十五日）台九十勞訴字第○○二四一八二號訴願決定，提起
行政訴訟，本院判決如左：
    主  文
訴願決定、爭議審定及原處分關於否准後開第二項部分均撤銷。
被告應作成給付原告新台幣肆拾陸萬貳仟元之行政處分。
訴訟費用由被告負擔。
    事  實
一、事實概要：訴外人即原告之被繼承人周進成生前以中興人壽保險股份有限公司（
    下稱中興公司，現變更為遠雄人壽保險事業股份有限公司，下稱遠雄公司）為投
    保單位，參加勞工保險（下稱勞保）為被保險人。民國（下同）八十八年十一月
    二十九日中興公司將被保險人之投保薪資由新台幣（下同）二萬八千八百元申報
    調整為四萬二千元。嗣被保險人於八十九年十月五日死亡，其受益人即原告甲○
    ○○向被告申請按被保險人平均月投保薪資四萬二千元，給與計三十五個月之喪
    葬津貼及遺屬津貼，共計一百四十七萬元。案經被告於八十九年十二月二十二日
    以保承字第六○九四一二一號函（下稱原處分），以被保險人於八十八年十一月
    二日至八十八年十二月十八日因傷病住院，依勞工保險條例施行細則第三十四條
    規定，應不得調整投保薪資，乃將該筆投保薪資調整予以刪除，已繳保險費不予
    退還，並依被保險人死亡當月起前六個月平均月投保薪資二萬八千八百元，發給
    計三十五個月喪葬津貼及遺屬津貼，合計一百萬零八千元。原告甲○○○不服，
    向勞工保險監理委員會申請審議，經該會以九十年四月二十五日九○保監審字第
    五六六號審定書審定駁回，原告仍不服，提起訴願，嗣經行政院勞工委員會訴願
    決定駁回，遂提起本件行政訴訟。
二、兩造聲明：
  (一)原告聲明求為判決：如主文所示。
  (二)被告聲明求為判決：
    1.原告之訴駁回。
    2.訴訟費用由原告負擔。
三、兩造之爭點：
    本件被保險人死亡時其平均月投保薪資為若干？
  (一)原告主張之理由：
    1.內政部七十年九月二十六日台內社字第五六二七六號「被保險人因傷病住院或
      請假期間，無薪資收入者，不得申報調整投保薪資。勞工保險被保險人因傷病
      住院或請假期間，未有薪資收入者，薪資總額既無變動，依勞工保險條例第十
      四條規定應不得申報調整投保薪資。」此乃針對被保險人傷病住院或請假期間
      ，無法工作，無薪資收入，薪資總額無變動之情況下而言，若傷病住院或請假
      期間，仍能有工作，有薪資收入，薪資總額有變動，則應不受此限。被保險人
      為遠雄公司之業務員，從事保險招攬工作，雖在傷病住院中，仍能利用本身之
      鑑，在醫院向其他病患或家屬，招攬保險，住院期間仍有薪資收入，且有不錯
      業績，方得調整薪資。
    2.內政部七十二年九月二十日臺內勞字第一八四六八八號函：「為勞工保險投保
      單位將員工投保薪資以多報少，於日後傷病住院或請假間始予發現，投保薪資
      仍應准予更正，並自保險人核定之日起予以調整。」被保險人於八十八年十一
      月二日因病住院，投保單位發現被保險人之薪資於八十八年五月起即超過五萬
      元以上，依法應將投保薪資更正，遂於八十八年十一月二十九日，將其投保薪
      資調整為四萬二千元。
    3.綜上，被告應以被保險人於八十八年十一月之調整投保薪資為有效，並依被保
      險人八十九年十月五日死亡當日前六個月平均月投保薪資四萬二千元，發給三
      十五個月，即一百四十七萬元之死亡給付，扣除前按二萬八千八百元投保薪資
      核定發給三十五個月，一百萬零八千元，被告應再給付原告四十六萬二千元之
      死亡給付差額。
  (二)被告主張之理由：
    1.按「因傷病住院之被保險人與依本條例第九條第一款、第三款、第五款及第九
      條之一規定繼續加保者，於加保期間不得調整投保薪資。」為勞工保險條例施
      行細則第三十四條定有明文。查本件中興公司於八十八年十一月二十九日將被
      保險人之投保薪資由二萬八千八百元申報調整為四萬二千元。案經被告審查，
      被保險人於八十八年十一月二日至同年十二月十八日分別因病入住台北醫學院
      附設醫院（下稱北醫醫院）及國立台灣大學醫學院附設醫院（下稱台大醫院）
      ，依照勞工保險條例施行細則第三十四條規定，因傷病住院期間，不得申報調
      整投保薪資，被告乃將該筆投保薪資調整予以刪除。被保險人於八十九年十月
      五日死亡，其受益人即原告，檢據申請被保險人之死亡給付，被告乃核定按其
      死亡當月起前六個月平均月投保薪資二萬八千八百元，發給死亡給付三十五個
      月計一百萬零八千元。原告不服，申請審議及訴願均經駁回在案。
    2.原告訴稱內政部七十年九月二十六日台內社字第五六二七六號函（應為第四四
      九四一號函之誤）乃針對被保險人傷病住院或請假期間，無法工作、無薪資收
      入、薪資總額無變動之情況而言，若傷病住院或請假期間，仍有工作、有薪資
      收入、薪資總額有變動，則應不受此限，並稱被保險人雖在傷病住院中，尚能
      向其他病患或家屬招攬保險，仍能繼續工作，住院期間仍有薪資收入，得依法
      調薪云云，惟查六十八年修正施行之勞工保險條例施行細則第三十五條僅規定
      ：「被保險人在入伍、留職停薪或因案停職期間，不得調整投保薪資」，尚未
      規定因傷病住院期間不得調整投保薪資（嗣於八十五年九月十三日修正已於第
      三十四條明定），為防止被保險人於傷病住院期間調高投保薪資以巧領給付，
      內政部於七十年作成上開函釋，明示因傷病住院或請假期間不得申報調整投保
      薪資，以補立法之不足，原告曲解該函釋意旨，並稱被保險人住院期間仍能工
      作仍有薪資收入等語，亦與常理有違。原告另援引內政部七十二年九月二十日
      台內勞字第一八四六八八號函主張得予更正投保薪資云云，惟勞工保險條例施
      行細則於八十五年九月十三日修正，業於第三十四條明定因傷病住院之被保險
      人不得調整投保薪資，原告所訴顯無足採。
    理  由
一、本件於起訴狀送達後，追加乙○○及丙○○為原告，查該二人係勞工保險條例第
    六十五條第一款之共同受益人，本院認其追加為適當，爰依行政訴訟法第一百十
    一條第一項之規定准許之。
二、原告起訴主張：原告分係被保險人周進成之配偶及子女，係喪葬津貼及遺屬津貼
    之受益人，之被保險人於八十八年十一月二日因傷病住院前，其平均月薪資總額
    即超過五萬元，惟投保單位於被保險人傷病住院後才發現，乃於同年月二十九日
    將投保薪資由二萬八千八百元申報調整為四萬二千元。嗣被保險人於八十九年十
    月五日死亡，原告向被告申請按被保險人平均月投保薪資四萬二千元，給與計三
    十五個月之喪葬津貼及遺屬津貼，共計一百四十七萬元，詎被告認不得調整投保
    薪資，乃將該筆投保薪資調整予以刪除，僅按月投保薪資二萬八千八百元核付，
    差額為四十六萬二千元，於法不合，為此訴請如主文所示等語。
三、被告則以：勞工保險條例施行細則第三十四條規定：因傷病住院之被保險人，於
    加保期間不得調整投保薪資，本件投保單位申報調整之日期既在被保險人因傷病
    住院期間，被告自得逕予刪除，就原平均月投保薪資二萬八千八百元核付喪葬津
    貼與遺屬津貼云云置辯。
四、本件兩造不爭之原告係被保險人喪葬津貼及遺屬津貼之受益人，被保險人自八十
    八年五月間起至八十九年十月五日死亡止，平均月薪資總額在五萬元以上，八十
    九年十一月二十九日投保單位為其申報調整月投保薪資時，被保險人係在因傷病
    住院期間等情，並有投保薪資調整表、北醫醫院診斷證明書、台大醫院診斷書附
    於原處分卷、有戶籍謄本、遠雄公司九十二年三月三十一日（九二）遠雄壽字第
    一二三號函、個人每月薪資明細表、人事薪資資料查詢、給付明細表、中興公司
    給付明細表、保戶服務卡、人身保險要保書附卷可稽，堪信為真實。
五、按「被保險人死亡時，按其平均月投保薪資，給與喪葬津貼五個月。遺有配偶、
    子女及父母、祖父母或專受其扶養之孫子女及兄弟、姊妹者，並給與遺屬津貼；
    其支給標準，依左列規定：：：：三參加保險年資合計已滿二年者，按被保險人
    平均月投保薪資，一次發給三十個月遺屬津貼。」勞工保險條例第六十三條定有
    明文。是本件之爭執，厥在於本件被保險人死亡時其平均月投保薪資為若干？
六、查本件被告無非以勞工保險條例施行細則第三十四條規定：「因傷病住院之被保
    險人與依本條例第九條第一款、第三款、第五款及第九條之一規定繼續加保者，
    於加保期間不得調整投保薪資。」為據，惟依以下之理由，本院認本件應無該規
    定之適用，而應認被保險人死亡時之月投保薪資為四萬二千元：
  (一)按勞工保險條例第十四條第一項規定：「：：：月投保薪資，係指由投保單位按
    被保險人之月薪資總額，依投保薪資分級表之規定，向保險人申報之薪資；被保
    險人薪資以件計算者，其月投保薪資，以由投保單位比照同一工作等級勞工之月
    薪資總額，按分級表之規定申報者為準。：：：」第七十二條第二項規定：「投
    保單位違背本條例規定，將投保薪資金額以多報少或以少報多者，自事實發生之
    日起，按其短報或多報之保險費金額，處以二倍罰鍰，並追繳其溢領給付金額。
    勞工因此所受損失，應由投保單位賠償之。」由以上二規定可知被保險人之月投
    保薪資應由投保單位按被保險人之月薪資總額，依投保薪資分級表之規定，向保
    險人申報，如有以多報少之情事，主管機關得按其短報之保險費金額，處以罰鍰
    ，勞工因此所受損失，應由投保單位賠償之，易言之，勞工保險條例並未限制該
    以多報少之投保單位不得再予申報調整被保險人之月投保薪資，僅其前短報之行
    為要受罰鍰處分，如保險事故發生在申報調整前，被保險人因其短報而受之差額
    損失，由投保單位負損害賠償責任而已。
  (二)查依勞工保險條例第九條第一款、第三款、第五款及第九條之一規定繼續加保者
    分別係指應徵召服兵役者、因傷病請假致留職停薪，普通傷病未超過一年，職業
    災害未超過二年者、因案停職或被羈押，未經法院判決確定者及被保險人參加保
    險，年資合計滿十五年，被裁減資遣而自願繼續參加勞工保險者而言，上開被保
    險人根本均無薪資收入，是以勞工保險條例施行細則第三十四條規定其於加保期
    間不得調整投保薪資，是合於事理之要求，可資贊同。
  (三)至同條規定之因傷病住院之被保險人，與前開之被保險人間則有性質上之差異。
    蓋該被保險人未必未能領取原有薪資，甚至獲得調升薪資，此際被保險人既無巧
    取傷病補助費及補償費之可能（因為領取原有薪資就不能申請傷病補助費或補償
    費），何以不准投保單位申報調整其薪資，而任令短報之不法狀態持續？
  (四)本件被保險人於八十八年十一月二日因傷病住院，惟其同年十一月之薪資為八萬
    一千零四十八元，十二月之薪資為七萬八千一百五十四元，均遠在投保薪資分級
    表第二十二級四萬零一百零一元之上，並非前指未領取薪資之情形；且被保險人
    自八十八年五月起至其死亡時止，其平均月薪資總額亦超過五萬元，已如前述，
    是投保單位為被保險人申報調整月投保薪資，殊無不准之理。
  (五)況縱認被告為防堵巧取保險給付，而有上開限制之必要，是否亦認係應於傷病後
    申報調整投保薪資而誤於傷病期間提前申報調整，僅傷病期間之投保薪資可能有
    誤（本件無此顧慮），傷病後之投保薪資與應申報之投保薪資並無不符，被告實
    無將申報調整全部剔除之理（八十九年七月一日改制為最高行政法院之行政法院
    八十七年度判字第二八二號判決意旨參照）。
七、綜上所述，原告之主張，為可採，原處分就原告申請超過一百萬零八千元之部分
    予以否准，於法不合，爭議審定及訴願決定，未予糾正，亦有不當，原告訴請撤
    銷訴願決定、爭議審定及原處分關於前述部分，判命被告作成再給付原告四十六
    萬二千元之行政處分，於法有據，應予准許。
據上論結，本件原告之訴為有理由，爰依行政訴訟法第九十八條第三項前段，判決如
主文。
中    華    民    國    九十二      年      五        月      八        日
                 臺 北 高 等 行 政 法 院   第 一 庭
                                審 判 長 法  官  王  立  杰
                                         法  官  黃  本  仁
                                         法  官  王  碧  芳
右為正本係照原本做成。
如不服本判決，應於送達後二十日內，向本院提出上訴狀並表明上訴理由，如於本判
決宣示後送達前提起上訴者，應於判決送達後二十日內補提上訴理由書（須按他造人
數附繕本）。
中      華      民      國    九十二    年      五      月      八      日
                                         法 院 書 記 官 鄭聚恩


司法院資訊處製作；財團法人民間司法改革基金會備份。
